【裁判字號】    92,上易,68
【裁判日期】    920603
【裁判案由】    損害賠償
【裁判全文】
臺灣高等法院高雄分院民事判決  九十二年度上易字第六八號
      上  訴  人  甲○○
      被上訴人    乙○○
右當事人間請求損害賠償事件，上訴人對於中華民國九十一年十一月八日台灣高雄地
方法院九十一年度附民字第五二二號第一審判決提起上訴，並於本院為訴之追加，本
院判決如左：
    主    文
原判決關於駁回上訴人後開第二項之訴部分廢棄。
被上訴人應給付上訴人新台幣伍仟元。
被上訴人應再給付上訴人新台幣捌佰捌拾貳元。
其餘上訴及追加之訴均駁回。
第二審訴訟費用，由被上訴人負擔十分之一，餘由上訴人負擔。
    事實及理由
一、上訴人於本院追加請求被上訴人給付醫療費用一千元，屬於擴張應受判決事項之
    聲明，依民事訴訟法第四百四十六條第一項但書規定，應予准許，無須對造同意
    ，合先明。
二、上訴人主張：緣被上訴人與其母楊潘千金二人與上訴人同係位在高雄縣鳳山市○
    ○街六十八巷翠亨村大樓之住戶，彼等常因該大樓停放機車致阻塞通道之事發生
    糾紛。於民國九十一年四月十六日下午五時三十分許，又因停放機車之事於該大
    樓管理室再起爭執，被上訴人竟基於傷害之犯意，出手拉住上訴人頭髮上下甩動
    ，致使上訴人頭部受此外力傷害而頭暈、頭痛，支出醫療費新台幣（下同）八百
    八十二元，連同影印費，共支出一千元，另外上訴人受傷後產生失眠、頭暈、走
    路失衡等現象，造成精神上極大痛苦，被上訴人應賠償精神慰藉金十萬元（原審
    為上訴人敗訴判決，上訴人提起上訴）。於本院聲明：(一)原判決廢棄。(二)被上訴
    人應給付十萬元。(三)追加請求被上訴人應給付醫療費用一千元。
三、被上訴人則以：被上訴人並沒有動手毆打上訴人，被上訴人只是請上訴人出來看
    停車的問題而已，被上訴人是被誣陷的等語，資為抗辯。於本院聲明：上訴駁回
    。
四、上訴人主張被上訴人出手拉住其頭髮上下甩動，致使其頭部受此外力傷害而頭暈
    、頭痛等情，業經原審刑事法院函詢高雄縣立鳳山醫院上訴人於九十一年四月十
    六日就醫時所受之傷勢為何，經該院函覆：「病患甲○○於民國九十年四月十六
    日晚上十時左右，由消防局救護車送至本院，病患自訴被人壓頭捶打，經理學檢
    查，暫無腦神經損傷之症狀，給予頭部受傷須知，告知如有明顯之症狀，需再到
    醫院，安排電腦斷層檢查。」等語，有高雄縣立鳳山醫院九十一年十月十七日（
    九一）長庚鳳山院字第○○九五號函及病歷在卷可參（刑一審卷第四十一至四十
    五頁），顯見上訴人指訴其因頭暈頭痛才去醫院，誠屬有據，再據證人郭名孝於
    原審刑事法院證稱：「‧‧‧後來我看到乙○○（被上訴人）手放在上訴人的頭
    部說出去外面講，他的姿勢就是要把他（指上訴人）往外面推的樣子，他們還是
    吵很大聲」（刑一審卷第十八頁），即被上訴人亦於警訊中自承我只因情緒激動
    摸她頭一下等語，查被上訴人與上訴人爭吵激烈，在此情況下，被上訴人將手放
    在上訴人頭部，應非單純輕微撫摸，而是上訴人所謂之抓頭髮上下甩動，上訴人
    並因此外力傷害而受有頭暈頭痛。被上訴人辯稱其沒有動手毆打上訴人，是被誣
    陷的云云，不足採信。又被上訴人之上開傷害犯行，亦經本院刑事庭判處拘投二
    十日，如易科罰金以三百元折算一日確定，有本院九十一年度上易字第一八０二
    號刑事判決書一份附卷可稽，上訴人上開主張自堪信為真實。
五、按因故意或過失不法侵害他人之權利者，負損害賠償責；又不法侵害他人之身體
    、健康者，被害人雖非財產上之損害，亦得請求賠償相當之金額，民法第一百八
    十四條第一項前段及第一百九十五條第一項分別定有明文。本件被上訴人故意傷
    害上訴人身體，不法侵害上訴人之權利，上訴人依侵權行為之法律關係請求被上
    訴人陪償，於法有據，茲審究上訴人得請求賠償之項目及金額如后。
  (一)醫藥費部分：
    上訴人主張其頭部受外力傷害而頭暈、頭痛，經診治於本院追加請求其受傷而支
    出醫藥費之損害為八百八十二元，已提出被上訴人不爭執為真正之醫療費用收據
    三紙可按（本院卷第三十七頁），以上訴人所受傷害之程度，核屬治療上必要費
    用，此部分請求為正當，應予准許。另上訴人提出花費民事補充狀影印費一百二
    十元，非屬醫療費用，不應准許。
  (二)精神慰撫金部分：查，上訴人為高中畢業、目前無業、有二棟房屋及現金存款一
    百二十萬元、有價證券市價五十萬元及小客車一輛；被上訴人專科畢業、現在台
    灣麥當勞工作，每月薪資約五萬元、有貸款之房屋一棟等情，為兩造分別陳述在
    卷，並為對造所不爭執（本院卷第十五頁），斟酌上訴人之傷勢尚屬輕微及其所
    造成痛苦、兩造社會地位、經濟能力等一切情狀，認上訴人請求之精神慰撫金以
    五千元為適當，逾此請求，不應准許。
六、綜上所述，上訴人本於侵權行為之法律關係，請求上訴人給付五千元，為有理由
    ，應予准許，逾此所為請求，為無理由，應予駁回。就前開應准許部分，乃原審
    駁回上訴人請求，尚有未洽。上訴意旨就此部分，指摘原判決不當，求予廢棄改
    判，為有理由。爰由本院將原判決此部分予以廢棄，改判如主文第二項所示。至
    於上訴人之請求不應准許部分，原判決為上訴人敗訴之判決，經核於法並無不合
    ，上訴意旨求予廢棄改判，為無理由，應予駁回。另上訴人於本院追加請求被上
    訴人給付八百八十二元部分，為有理由，應予准許，逾此範圍，則為無理由，應
    予駁回。
七、據上論結，本件上訴及追加之訴均為一部有理由，一部無理由，依民事訴訟法第
    四百四十九條第一項、第四百五十條、第七十九條但書，判決如主文。
中      華      民      國    九十二    年      六      月      三      日
                                      臺灣高等法院高雄分院民事第五庭
~B1審判長法官  蔡明宛
~B2      法官  林健彥
~B3      法官  曾錦昌
右為正本係照原本作成。
本件不得上訴。
中      華      民      國    九十二    年      六      月      六      日
~B法院書記官  張文斌


司法院資訊處製作；財團法人民間司法改革基金會備份。
